臺灣苗栗地方法院民事簡易判決  
110年度苗簡字第802號
原      告  許碧芳  


訴訟代理人  李義緯  

被      告  邱才芳  
訴訟代理人  黃鐘毅  
上列當事人間請求侵權行為損害賠償事件，本院於民國111年1月
20日言詞辯論終結，判決如下：
    主  文
被告應給付原告新臺幣443,042元。
原告其餘之訴駁回。
訴訟費用（除減縮部分外）由被告負擔百分之39，餘由原告負
  擔。
本判決原告勝訴部分得為假執行；但被告如以新臺幣443,042元
  為原告預供擔保後，得免為假執行。
    事實及理由
壹、程序部分
    原告原起訴聲明：被告應給付原告新臺幣（下同）1,354,99
    0元（苗簡卷第17頁），嗣變更聲明為：被告應給付原告1,1
    43,282元（苗簡卷第137頁），核屬減縮應受判決事項之聲
    明，且被告於訴之變更無異議，而為本案之言詞辯論，視為
    同意變更，依民事訴訟法第255條第1項第3款、第2項規定，
    應予准許。
貳、實體方面
一、原告主張：被告於民國108年11月9日下午2時45分許，駕駛
    車號000-0000號自用小客車，行經苗栗縣○○鄉○○○○○○○路00
    號前時，因違規跨越雙黃線迴轉，致原告之夫李義緯騎乘車
    號000-0000號大型重型機車（下稱系爭機車）與其發生碰撞
    ，致系爭機車後座乘客即原告因而受有右側大腳趾、第二腳
    趾、第三腳趾移位開放性骨折之傷害，爰依民法第184條第1
    項規定，請求被告賠償原告支出之醫療費用33,799元、醫療
    用品費用2,738元、就醫交通費用655元、系爭機車託運費用
    2,100元，並請求自108年11月9日起至11月21日止，及同年1
    1月21日（重複日扣除）起4週共計40日中之39日、每日2,50
    0元計算之親屬看護費用共計97,500元、108學年度未能升等
    之考績獎金損失78,555元、隱藏性薪資損失127,935元、精
    神慰撫金80萬元，合計1,143,282元，而現場很緊急，是被
    告突然打左轉方向燈且持續煞車，李義緯並無過失等語。並
    減縮聲明：如上所示。
二、被告則以：就原告請求醫療、醫療用品、就醫交通費用不爭
    執，而託運費用認為非必要費用，另看護費用僅同意給付10
    8年11月9日起4週共28日、每日1,200元之看護費用共33,600
    元，至於未能升等之考績獎金、薪資損失認為非完全因本件
    車禍造成，又精神慰撫金僅願支付10萬元；而原告之夫李義
    緯就本件車禍有未保持安全距離之過失，故被告僅負過失比
    例5成等語，資為抗辯，並聲明：原告之訴駁回。
三、兩造協議簡化爭點如下（苗簡卷第139至140頁）：
  ㈠不爭執事項
  ⒈被告於108年11月9日下午2時45分許，駕駛訴外人邱雲國所有
    之車號000-0000號自用小客車，沿中正路由北往南方向行駛
    ，行經中正路48號（華元汽車保養廠）對向車道時，理應注
    意雙黃實線設於路段中，用以分隔對向車道，並雙向禁止超
    車、跨越或迴轉（道路交通標誌標線號誌設置規則第149條
    第1項第1款第8目），當時無不能注意之情事，竟疏未注意
    ，自該處設有雙黃實線處向左跨越雙黃線，適有李義緯駕駛
    系爭機車搭載原告自同車道後方駛至，系爭機車右側車身即
    於對向車道與被告駕駛之上開車輛左前輪框發生碰撞，致原
    告因而受有右側大腳趾、第二腳趾、第三腳趾移位開放性骨
    折之傷害（偵卷第6至16頁、第20至31頁、第36、40頁）。
  ⒉被告上開過失傷害犯行，業經本院刑事庭以109年度苗交簡第
    306號判決判處拘役45日確定（苗簡卷第21至24頁）。
  ⒊原告有因本件事故支出醫療費用33,799元、醫療用品費用2,7
    38元、交通費用655元（苗簡第27至36頁），被告願依過失
    比例給付。
　⒋原告於108年11月9日至衛生福利部雙和醫院（下稱雙和醫院
    ）急診就診，並於同日入院接受手術，並住院至同年月13日
    出院，出院後之門診追蹤治療紀錄如下（苗簡卷第65至66頁
    ）：
  ⑴108年11月21日：108年11月21日門診就診，醫師囑言記載：
    宜再休養5週，需專人照顧4週。
  ⑵108年12月26日：108年12月26日門診就診，醫師囑言記載：
    宜再休養5週。
  ⑶109年5月11日：109年5月11日門診就診，醫師囑言記載：仍
    未癒合。
  ⑷110年10月11日，醫師囑言記載：仍未癒合。
  ⒌原告任職於新北市三重區永福國民小學（下稱永福國小），
    於108年11月11日起至109年1月20日止均請病假及延長病假
    ，故其108學年度經該校教師成績考核會依公立高級中等以
    下學校教師成績考核辦法第4條第1項第3款第6目「因病已達
    延長病假」規定，核定為「留支原薪」，而倘原告108學年
    度成績考核核定為「晉年功薪獎金」，其可領取獎金數額為
    75,800元，且每月薪資差額為1,370元，而原告上開請病假
    及延長病假期間，均屬法定給假範圍，仍正常支薪並未扣薪
    或未支給薪資（苗簡卷第119至123頁）。
  ⒍系爭機車係李義緯所有，並有支出拖運費2,100元（苗簡卷第
    35頁）。
  ㈡爭執事項
  ⒈李義緯就本件事故發生有無過失？若有，李義緯與被告之過
    失比例為何？
  ⒉原告依侵權行為法律關係，請求被告賠償下列金額，有無理
    由？
  ⑴托運費2,100元？
  ⑵看護費用97,500元？
  ⑶考績獎金78,555元、隱藏性薪資損失127,935元？
  ⑷精神慰撫金80萬元？
四、本院之判斷：
  ㈠爭點一：
　⒈按汽車在同一車道行駛時，除擬超越前車外，後車與前車之
    間應保持隨時可以煞停之距離（道路交通安全規則第94條第
    1項）。經查：
　⑴經本院當庭勘驗行車紀錄器檔案後，勘驗結果為（苗簡卷第1
    38、179頁）：
　①畫面時間16：18：17起至16：18：19，裝有行車紀錄器車輛
    （即系爭機車）行駛於雙向二線道之車道內，並逐漸接近車
    道前方所行駛之藍色汽車（即被告駕駛之上開車輛），背景
    音可聽見裝有行車紀錄器車輛之油門聲響逐漸降低，無再行
    催動油門聲音，該裝有行車紀錄器車輛之速度亦減緩接近前
    方藍色汽車。
　②畫面時間16：18：20至16：18：21時，前方藍色汽車顯示右
    側方向燈一次後熄滅，且煞車燈亮起，並緩慢行駛，背景音
    可聽見裝有行車紀錄器車輛再次催動油門聲音，此時與藍色
    汽車距離更加接近。
　③畫面時間16：18：22至16：18：24時，前方藍色汽車顯示左
    側方向燈，車頭逐漸向左偏駛跨越雙黃線至對向車道，背景
    音可聽見裝有行車紀錄器車輛再次催動油門聲音，且速度明
    顯加快並向左偏駛，由藍色汽車左後方之雙黃線缺口處行駛
    至對向車道超車，其後即出現碰撞聲。
　⑵依上開勘驗結果及不爭執事項⒈，李義緯當日騎乘系爭機車行
    駛於中正路時，見被告駕駛之上開車輛行駛於前方，已先將
    速度減緩、油門放鬆接近，其後距離更加接近後，見被告駕
    駛之上開車輛顯示右側方向燈，且煞車燈亮起、緩慢行駛，
    即催動油門接近，並於被告駕駛之上開車輛改為顯示左側方
    向燈時，再次催動油門、速度明顯加快並向左偏駛；而證人
    李義緯亦於另案警詢證稱：當時我在中正路欲直行，前方車
    輛打右轉方向燈，我想他要右轉，但他卻突然打左轉燈跨越
    雙黃線左轉，以致我做出煞車及緊急向左閃避動作，對方左
    前車身撞上我機車右後方車身等語（偵卷第12頁反面、第22
    頁）。足認李義緯當日騎乘系爭機車，行駛於被告駕駛之上
    開車輛後方，先減速接近後，見被告駕駛之上開車輛顯示右
    轉方向燈，即再次加速前行，未與被告駕駛之上開車輛保持
    隨時可煞停之安全距離，其後見被告駕駛之上開車輛改為顯
    示左轉方向燈並向左偏駛，見狀向左閃避惟煞避不及，而與
    被告駕駛之上開車輛發生碰撞，李義緯就本件車禍，自有未
    與前車保持隨時可以煞停距離之過失。
　⒉依本院上開認定及不爭執事項⒈，就本件車禍被告具有違規向
    左跨越雙黃實線行駛之過失，而李義緯具有未與前車保持隨
    時可以煞停距離之過失，本院斟酌本件車禍發生之情狀，應
    以被告為肇事主因、李義緯為肇事次因，而過失比例應以被
    告70%、李義緯30%為當。
　㈡爭點二：
　⒈次按因故意或過失，不法侵害他人之權利者，負損害賠償責
    任（民法第184條第1項前段），是依上開認定及不爭執事項
    ⒈，被告就本件車禍既有過失並因而致原告受有傷害，被告
    自應負損害賠償責任。則：
　⑴就原告請求108年11月9日起至11月21日止，及同年11月21日
    （重複日扣除）起4週共計40日中之39日、每日2,500元計算
    之親屬看護費用共計97,500元：經本院函詢雙和醫院後，該
    院函覆原告需專人照護之起始點為108年11月9日起4週，並
    為半日照顧（苗簡卷第155、171頁），被告亦同意給付108
    年11月9日起4週共28日之看護費用（苗簡卷第137頁），本
    院審酌原告居住於新北市，半日看護費用應以1,500元為適
    當，故原告請求自108年11月9日起4週，共28日、每日1,500
    元之親屬看護費用共計42,000元，應屬有據，逾此範圍之請
    求即屬無據。至原告雖主張依不爭執事項⒋，原告有於上開
    期間受專人全日照護之必要（苗簡卷第136頁），然不僅與
    上開專業醫學意見不符，且審酌原告病況集中於右腳掌，尚
    無全日看護必要，故原告此部分主張礙難採納。
　⑵原告請求108學年度未能升等之考績獎金損失78,555元、隱藏
    性薪資損失127,935元：
　①復按損害賠償，除法律另有規定或契約另有訂定外，應以填
    補債權人所受損害及所失利益為限，依通常情形，或依已定
    之計劃、設備或其他特別情事，可得預期之利益，視為所失
    利益（民法第216條）。則依不爭執事項⒋、⒌，原告於108年
    11月11日起至109年1月20日止均請病假及延長病假，而其係
    於108年11月9日急診就診，並住院至同年月13日出院，其後
    於同年月21日門診就診，醫囑記載宜再休養5週，再於同年1
    2月26日門診就診，醫師囑言仍記載宜再休養5週，足認原告
    上開請病假及延長病假期間，均係醫囑建議本次車禍傷害需
    休養期間，故原告於108學年度成績考核既係因「因病已達
    延長病假」而經核定為「留支原薪」，該成績考核結果即與
    本次車禍具有相當因果關係無疑。
　②再依原告所提出之其自90學年度至109學年度之教師成績考核
    通知書（苗簡卷第45至64頁），其於90學年度至107學年度
    及109學年度成績考核均有晉級，僅有108學年度因請病假已
    達延長病假而經核定為「留支原薪」，足認依通常情形，若
    原告未因本次車禍受有傷害而請病假休養，其於108學年度
    成績考核應得經核定為「晉年功薪獎金」，原告自得請求此
    部分所失利益。則：
　⓵依不爭執事項⒌，若原告108學年度成績考核核定為「晉年功
    薪獎金」，其可領取獎金數額為75,800元。
　⓶又原告於108學年度之成績考核，係適用於109學年度即109年
    8月1日起至110年7月31日止之薪資計算（苗簡卷第173頁電
    話紀錄），故其於109學年度即109年8月1日起至110年7月31
    日止，其108學年度成績考核若為「晉年功薪獎金」，薪額
    改為575（月支金額45,760元，苗簡卷第79頁薪級薪額月支
    金額表，下同），惟其108學年度成績考核為「留支原薪」
    ，薪額為550（月支金額44,390元），每月差額為1,370元，
    12個月共計16,440元。
　⓷另原告於110學年度即110年8月1日起至111年7月31日止，若
    其108、109學年度成績考核均為「晉年功薪獎金」，薪額改
    為600（月支金額47,130元），惟其108學年度成績考核為「
    留支原薪」，若109學年度成績考核為「晉年功薪獎金」，
    薪額為575（月支金額45,760元），每月差額為1,370元，12
    個月共計16,440元。
　⓸又原告111學年度即111年8月1日起至112年7月31日止，若其1
    08、109、110學年度成績考核均為「晉年功薪獎金」，薪額
    改為625（月支金額48,505元），而原告自承最高學歷為學
    士，此薪額為學士最高薪（苗簡卷第178頁），無法再晉級
    ，惟其108學年度成績考核為「留支原薪」，若109、110學
    年度成績考核均為「晉年功薪獎金」，薪額為600（月支金
    額47,130元），每月差額為1,375元，12個月共計16,500元
    。
　⓹再原告112學年度即112年8月1日起至113年7月31日止，若其1
    08、109、110、111學年度成績考核均為「晉年功薪獎金」
    ，因原告最高學歷為學士，薪額最高為625元，不再晉級而
    領取兩個月薪給總額之一次獎金（苗簡卷第164頁永福國小1
    11年1月12日函文），惟其108學年度成績考核核定為「留支
    原薪」，若109、110、111學年度成績考核核定均為「晉年
    功薪獎金」，薪額甫為625（月支金額48,505元）。故原告
    原定於111學年度即達年功薪最高級，於112學年度因已達年
    功薪最高級不再晉級而領取2個月薪給總額之一次獎金，今
    將於112學年度方達年功薪最高級，至113學年度不再晉級而
    領取2個月薪給總額之一次獎金，期間將少領取1個月薪給總
    額之一次獎金，經計算為625元（月支金額48,505元）加計
    學術研究費27,040元、導師費3,000元（苗簡卷第120頁永福
    國小110年12月27日函文），故一個月薪給總額為78,545元
    。
　⓺綜上，原告依通常情形可得預期獲取上開利益，故此部分原
　  告得請求75,800元、16,440元、16,440元、16,500元、78,5
　  45元，合計203,725元，逾此範圍之請求即屬無據。
　⑶再按慰藉金之賠償，須以人格權遭遇侵害，使精神上受有痛
    苦為必要，其核給之標準固與財產上損害之計算不同，然非
    不可斟酌雙方身分、資力與加害程度，及其他各種情形核定
    相當之數額（最高法院51年台上字第223號判例意旨參照）
    ，而所謂相當金額，應以實際加害之情形、被害人所受精神
    上痛苦之程度、賠償權利人之身分地位、經濟能力，並斟酌
    賠償義務人之經濟狀況、可歸責之程度等定之。經查：依本
    院上開認定，被告既有因過失不法侵害原告之身體、健康權
    利且情節重大，原告自得依民法第195條第1項前段規定請求
    被告賠償精神慰撫金。而本院審酌原告自稱擔任小學教師、
    養育兩名在學子女、丈夫目前無業（苗簡卷第125頁），被
    告自稱大學畢業、經濟狀況勉持（偵卷第6頁），及兩造於1
    09年度之所得、財產狀況（外放之稅務電子閘門財產所得調
    件明細表），暨被告過失情狀、原告所受上開傷害及不爭執
    事項⒋所示後續回診情況、所受精神上痛苦等一切情狀，認
    原告請求之精神慰撫金於35萬元之範圍內為適當，應予准許
    ，逾此範圍之請求，即屬無據。
　⑷至原告請求託運費用部分，依不爭執事項⒈、⒍系爭機車既屬
    李義緯所有，當日亦由李義緯騎乘，且原告並未舉證該機車
    有何因本件車禍受損致無法騎乘而有託運之必要，原告此部
    分主張即屬無據。
　⒉綜上，依不爭執事項⒊及本院上開認定，原告得請求醫療費用
    33,799元、醫療用品費用2,738元、交通費用655元、看護費
    用42,000元、未能升等之考績獎金、隱藏性薪資損失203,72
    5元及精神慰撫金35萬元，合計632,917元；再依不爭執事項
    ⒈，原告藉由李義緯之載送擴大其活動範圍，應認李義緯屬
    原告之使用人，而類推適用民法第224條規定適用過失相抵
    法則（最高法院74年度台上字第1170號判決意旨參照），故
    依李義緯就本件車禍之過失比例30%減輕被告賠償責任後，
    原告請求於443,042元（計算式：632,917元×70%≒443,042元
    ，小數點後4捨5入）之範圍內為有理由，應予准許，逾此範
    圍之請求即屬無據，應予駁回。
五、本件事證已臻明確，兩造其餘攻擊防禦方法，經本院審酌後
    核於本判決結果不生影響，爰不一一論述，併此敘明。
六、本件係適用簡易程序所為被告部分敗訴判決，且所命給付金
    額未達50萬元，依民事訴訟法第389條第1項第3、5款之規定
    ，就原告勝訴部分應依職權宣告假執行；併依同法第392 條
    第2項規定，酌定被告如預供擔保相當之金額，得免為假執
    行。
七、訴訟費用負擔之依據：民事訴訟法第79條，至原告經減縮聲
    明部分之訴訟費用，應由原告自行負擔。
中　　華　　民　　國　　111 　年　　1 　　月　　26　　日
                  苗栗簡易庭  法  官  劉奕榔
以上正本係照原本作成。
如對本判決上訴，須於判決送達後20日內向本院提出上訴狀（須
附繕本）。如委任律師提起上訴者，應一併繳納上訴審裁判費。
                              書記官  江秋靜
中　　華　　民　　國　　111 　年　　1 　　月　　26　　日